【裁判字號】    97,交聲,1127
【裁判日期】    980731
【裁判案由】    聲明異議
【裁判全文】
臺灣臺南地方法院交通事件裁定        97年度交聲字第1127號
原處分機關  交通部公路總局嘉義區監理所臺南監理站
異  議  人
即受處分人  甲○○
上列受處分人因違反道路交通管理處罰條例案件，對於交通部公
路總局嘉義區監理所臺南監理站，民國97年11月12日所為之裁決
處分（處分案號：嘉監南字第裁74-S00000000號），聲明異議，
本院裁定如下：
      主  文
原處分關於罰鍰新臺幣陸仟元部分撤銷。
上開撤銷部分，甲○○不罰。
其餘異議駁回。
      理  由
一、原處分意旨略以：異議人即受處分人甲○○（下稱異議人）
    ，駕駛車牌號碼CC9-759號重型機車，於民國（下同）97年9
    月7日8時20分許，在臺南市○○路○段295號前，因駕駛機車
    未保持前後車距離而撞及第三人乙○○騎乘之腳踏車肇事，
    致乙○○受有左肘、左臀及左小腿擦傷，惟異議人肇事後並
    未下車對第三人乙○○做必要之處置，旋即駕車離去，經到
    場處理之臺南市警察局交通隊（下稱舉發機關）員警以「駕
    駛機車不依規定保持前、後車距離」及「駕駛機車肇事致人
    受傷逃逸」為由予以製單舉發，嗣經交通部公路總局嘉義區
    監理臺南監理站（下稱原處分機關），以其違規事實明確，
    乃依道路交通管理處罰條例（下稱處罰條例）第58條第1款
    、第62條第3項、第4項、第67條第3項及違反道路交通管理
    事件統一裁罰標準表之規定，分別裁處異議人罰鍰新臺幣（
    下同）600元及6,000元，並吊銷駕駛執照，一年內禁考。
二、聲明異議意旨略以：伊於發生事故時，有詢問乙○○有無受
    傷，是否需送醫，而乙○○無回應，異議人見其無大礙才離
    開現場，並非逃離現場，嗣後亦有前往警察局製作筆錄，並
    與乙○○達成和解；況異議人如有肇事後逃逸之情形，第三
    人乙○○何以記下異議人之車牌號碼等語，為此聲明異議，
    請求法院撤銷原裁定等語。
三、按汽車駕駛人，駕駛汽車有不依規定保持前、後車距離，處
    新臺幣600元以上1,200元以下罰鍰；汽車駕駛人駕駛汽車肇
    事致人受傷或死亡者，應即採取救護措施及依規定處置，並
    通知警察機關處理，不得任意移動肇事汽車及現場痕跡證據
    ，違反者處新臺幣3,000元以上9,000元以下罰鍰。但肇事致
    人受傷案件當事人均同意時，應將肇事汽車標繪後，移置不
    妨礙交通之處所；駕駛人肇事致人受傷而逃逸者，吊銷其駕
    駛執照；汽車駕駛人，曾依本條例其他各條規定吊銷駕駛執
    照者，一年內不得考領駕駛執照。道路交通管理處罰條例第
    58條第1款、第62條第3項、第4項前段及第67條第3項分別定
    有明文。
四、本院審查：
  (一)異議人駕駛車牌號碼CC9-759號重型機車，於97年9月7日8時
    20分許，在臺南市○○路○段295號前，因駕駛機車未保持前
    後車距離而撞及第三人乙○○騎乘之腳踏車肇事，致乙○○
    受有左肘、左臀及左小腿擦傷，惟異議人肇事後並未下車對
    第三人乙○○做必要之處置，旋即駕車離去，經舉發機關員
    警予以製單舉發，嗣經原處分機關以其違規事實明確，乃依
    道路交通管理處罰條例第58條第1款、第62條第3項、第4項
    、第67條第3項及違反道路交通管理事件統一裁罰標準表之
    規定，分別裁處異議人罰鍰600元及6,000元，並吊銷駕駛執
    照，一年內禁考之事實，有舉發機關南市警交字第S0000000
    0號舉發違反道路交通管理事件通知單、原處分機關嘉監南
    字第裁74-S00000000號裁決書，及臺灣臺南地方法院檢察署
    97年度偵字第15025號起訴書附卷可稽。又本院曾於98年5月
    14日下午3時40分傳喚第三人乙○○到庭結證，其證稱：「
    我騎到安和路的一個早餐店就突然一個與我同方向的人從後
    面撞到，我被嚇到後跌倒在地上。除了擦傷，我臀部有挫傷
    。他就騎走了，沒有下來看我，也沒有叫救護車，我當時有
    記他的車牌才找人。」等語明確（參本院21-22頁），且異
    議人亦已坦承不諱（見本院98年交訴字第8號卷第25頁背面
    ），故異議人未保持兩車間距肇事致人受傷，且旋即逃逸之
    情事，已臻灼然。
  (二)惟按「一行為同時觸犯刑事法律及違反行政法上義務規定者
    ，依刑事法律處罰之。但其行為應處以其他種類行政罰或得
    沒入之物而未經法院宣告沒收者，亦得裁處之」；「前項行
    為如經不起訴處分或為無罪、免訴、不受理、不付審理之裁
    判確定者，得依違反行政法上義務規定裁處之」，行政罰法
    第26條第1、2項分別有明文。查本件異議人駕駛汽車肇事致
    人受傷，而未立即採取救護措施及依規定處置，並通知警察
    機關處理，任意移動肇事汽車及現場痕跡證據而逃逸之違規
    案件，構成刑法第185條之4之肇事遺棄罪，亦構成道路交通
    處罰條例第62條第3項之違規行為要件。惟查肇事逃逸部分
    業經臺灣臺南地方法院檢察署於97年12月26日以97年度偵字
    第15025號起訴書向本院起訴，揆諸上揭法條所述，原處分
    機關對於異議人既經刑事訴追後，仍課以異議人6,000元之
    罰鍰，實有未洽，宜待本件案件經判決無罪確定後，原處分
    機關再行裁罰較為妥適。
  (三)至原處分機關另依道路交通管理處罰條例第62條第4項、第6
    7條第3項規定裁處異議人「吊銷駕駛執照」及「一年內禁考
    」部分，該部分之處罰，既係屬行政罰法第2條第1款規定之
    「其他種類行政罰」，參諸行政罰法第26條第1項但書規定
    及前揭說明，原處分機關自得裁處之，是原處分機關就此部
    分之裁決，核無不當。
  (四)綜上所述，異議人於上揭時、地有「駕駛機車未依規定保持
    前、後車距離」及「肇事致人受傷，未依規定處置」之違規
    行為，而經原處分機關分別裁處異議人600元及6,000元之罰
    鍰，然本案中既經臺灣臺南地方法院檢察署於97年12月26日
    以97年度偵字第15025號起訴書以異議人有犯刑法第185條之
    4 之肇事遺棄罪為由予以起訴，原處分機關再此一部份課以
    6,000元裁罰，實有未洽，此部分應予撤銷。至於原處分機
    關依道路交通管理處罰條例第58條第1款裁處異議人600元罰
    鍰之部分，並無違誤。另原處分機關依道路交通管理處罰條
    例第62條第4項、第67條第3項規定裁處異議人「吊銷駕駛執
    照」及「一年內禁考」部分，該部分之處罰，既係屬行政罰
    法第2條第1款規定之「其他種類行政罰」，自屬適法，本件
    異議人就此部分之異議內容，並無理由，應予駁回。
五、據上論斷，應依道路交通管理處罰條例第87條第2 項、道路
    交通案件處理辦法第19條、第20條，裁定如主文。
中    華    民    國    98    年    7     月    31    日
                  交通法庭   法  官  廖建彥
以上正本證明與原本無異。
如不服本裁定應於送達後5日內向本院提出抗告狀（應附繕本）
。
                             書記官  吳揆滿
中    華    民    國    98    年    7     月    31    日


司法院資訊處製作；財團法人民間司法改革基金會備份。
